【裁判字號】    97,交抗,220
【裁判日期】    970602
【裁判案由】    聲明異議
【裁判全文】
臺灣高等法院高雄分院刑事裁定         97年度交抗字第220號
    抗  告  人  高雄市政府交通局
    法定代理人  甲○○
    受  處分人  乙○○
上列抗告人因違反道路交通管理處罰條例聲明異議案件，不服臺
灣高雄地方法院中華民國97年4 月10日裁定（97年度交聲字第23
號），提起抗告，本院裁定如下：
    主  文
抗告駁回。
    理  由
一、抗告意旨略以：(一)道路交通管理處罰條例第35條規定，汽車
    駕駛人，駕駛汽車經測試檢定，酒精濃度超過規定標準者，
    處15,000元以上6 萬元以下罰鍰，並當場移置保管其車輛及
    吊扣其駕駛執照1 年；因而肇事致人受傷者，並吊扣其駕駛
    執照2 年；致人重傷或死亡者，吊銷其駕駛執照，並不得再
    考領。故本局依上開規定對第B00000000 號違規案裁處，並
    無違誤。(二)道路交通安全規則第50條規定略以：「汽車駕駛
    執照為駕駛汽車之許可憑證，‧‧」，又第53條規定：汽車
    駕駛執照分為一小型車普通駕駛執照。二‧‧。另，同規則
    第61條規定：汽車駕駛人取得高一級車類之駕駛資格者，應
    換發駕駛執照，並准其駕駛較低級車類之車輛，其規定如左
    ：「一已領有職聯結車駕駛執照者，得駕駛大客車、大貨車
    、代用大客車、大客貨兩用車、曳引車、小型車、輕型機器
    腳踏車。二‧‧」準此，本案依道路交通管理處罰條例第35
    條規定罰鍰新台幣15,000元外，並應吊扣其駕駛執照1 年，
    其依道路交通安全規則第60條按序考領核發之職業聯結車駕
    駛執照，與95年3 月1 日修正實施之處罰條例第68條規定無
    涉。(三)道路交通管理處罰條例裁處吊扣駕駛執照處分之目的
    ，並非僅為處罰違反道路交通管理事件之行為人而已，尚有
    暫時禁止行為人於道路上駕駛，以免其短期內再犯之意，以
    避免駕駛人於短期內駕駛動力交通車輛行駛於道路，而危及
    一般用路人。故自不得於酒後違規遭吊扣職業聯結車駕駛執
    照後，反指自己生存權及工作權遭剝奪，家庭生計無法維持
    ，豈為事理之平。故本所依規定填製之高市交裁字第裁32-Ｚ
    000000000 號裁決書裁處吊扣異議人乙○○駕駛執照（被處
    分人僅持有職業聯結車駕駛執照）12個月之處分，應無不合
    ，謹請鈞院撤銷原裁定，維持本所裁決云云。
二、按汽車駕駛人，駕駛汽車經測試檢定有下列情形之一者，處
    15,000元以上6 萬元以下罰鍰，並當場移置保管其車輛及吊
    扣其駕駛執照1 年；因而肇事致人受傷者，並吊扣其駕駛執
    照2 年；致人重傷或死亡者，吊銷其駕駛執照，並不得再考
    領：一酒精濃度超過規定標準，道路交通管理處罰條例第35
    條第1 項第1 款定有明文。
三、經查：
（一）本件受處分人於96年12月21日22時15分許，酒後駕駛車號
      YOZ-212 輕型機車行駛於高雄市小港區○○○路、中安路
      時，經警測得其呼氣酒精濃度檢測值為每公升0.28毫克，
      已逾標準值每公升0.25毫克，即由高雄市政府警察局交通
      警察大隊員警開單舉發。嗣受處分人於96年12月25日經原
      處分機關依本條例第35條第1 項第1 款，以高市交裁字第
      裁32-B00000000號裁決書裁處吊扣職業聯結車駕駛執照12
      個月（罰鍰新臺幣15,000元部分，受處分人業已繳納，並
      無不服）等情，為異議人所不爭執，且有高雄市政府警察
      局高市警交字第B00000000 號舉發違反道路交通管理事件
      通知單、高雄市政府交通局96年12月25日高市交裁字第裁
      32-B00000000號裁決書各1 份在卷可稽，上開事實，自堪
      認定。
（二）受處分人並無重型機車駕駛執照，僅有職業聯結車駕駛執
      照，而原處分機關執行吊扣駕駛執照之處分時，係要求吊
      扣受處分人職業聯結車駕駛執照等事實，亦經受處分人陳
      述明確，且有受處分人之職業聯結車駕駛執照影本1 份在
      卷足憑，堪認屬實。
（三）道路交通管理處罰條例第68條曾於94年12月14日修正公布
      ，並自95年3 月1 日開始施行，原條文規定：「汽車駕駛
      人，因違反本條例及道路交通安全規則之規定，受吊扣或
      吊銷駕駛執照處分時，吊扣或吊銷其持有各級車類之駕駛
      執照」，修正後改為：「汽車駕駛人，因違反本條例及道
      路交通安全規則之規定，受吊銷駕駛執照處分時，吊銷其
      持有各級車類之駕駛執照」。觀其提案修正理由「原條文
      將違法或違規駕駛人所持有各級車類之駕駛執照一併吊扣
      或吊銷失之過酷，影響人民工作及生活甚鉅，爰修正之」
      （詳卷附立法院公報第94卷第70期院會紀錄第138 頁），
      且依上開所述修正後即本件行為時之新法，既然已將「吊
      扣」各級車類規定刪除，則本件原處分機關裁處吊扣受處
      分人「職業聯結車」駕駛執照12個月，即已逾道路交通管
      理處罰條例第68條規範。
（四）至交通部94年9 月15日交路字第0940051433號函釋固認為
      領有駕駛執照之駕駛人，於無照駕駛不同級之車輛違反道
      路交通管理處罰條例第35條，應處以罰鍰及吊扣駕駛執照
      時，仍可吊扣其所持有之其他駕駛執照。惟按法官依據法
      律獨立審判，為憲法第80條所明定，且依司法院大法官會
      議釋字第137 號、第216 號解釋意旨，各機關依其職掌就
      有關法規為釋示之行政命令，法官於審判案件時，固可予
      以引用，但仍得依據法律，表示適當之不同見解，並不受
      其拘束。查道路交通管理處罰條例第68條規定業已修正如
      前，交通部前開函文自不得再予援用。從而，原處分機關
      關於吊扣受處分人駕駛執照12個月之處分，僅能吊扣受處
      分人重型機車之駕駛執照，不得代以吊扣其職業聯結車之
      駕駛執照，而受處分人既無重型機車駕駛執照可供吊扣，
      該部分處分無法執行，本院即無從予以維持，是受處分人
      提出本件聲明異議，非無理由，原處分機關上開處分自應
      予以撤銷。
四、原審裁定審酌本件受處分人乙○○既無輕型機車駕駛執照，
    ，原處分關於吊扣異議人駕駛執照12個月部分，既因異議人
    無輕型機車駕駛執照可供吊扣，該部分處分無法執行，即無
    從予以維持，且自不得逾越法律之規定，將受處分人之職業
    聯結車駛執照予以吊扣。從而，認本件受處分人異議為有理
    由，而裁定撤銷原處分關於裁處吊扣異議人駕駛執照12個月
    部分，經核並無違誤。至於原處分關於罰鍰及道安講習部分
    ，異議人並未聲明異議，不在本件審理及撤銷之範圍內。抗
    告人提起抗告，仍執前詞，指摘原裁定不當，為無理由，應
    予駁回。
五、據上論結，應依道路交通案件處理辦法第26條，刑事訴訟法
    第412 條，裁定如主文。
中    華    民    國    97    年    6     月    2     日
                  刑事第二庭  審判長法  官  林正雄
                                    法  官  陳啟造
                                    法  官  黃壽燕
以上正本證明與原本無異。
不得再抗告。
中    華    民    國    97    年    6     月    2     日
                                    書記官  梁雅華


司法院資訊處製作；財團法人民間司法改革基金會備份。
